【裁判字號】    98,台上,7111
【裁判日期】    981126
【裁判案由】    違反毒品危害防制條例等罪
【裁判全文】
最高法院刑事判決            九十八年度台上字第七一一一號
上  訴  人  甲○○
上列上訴人因違反毒品危害防制條例等罪案件，不服台灣高等法
院台中分院中華民國九十六年十月十六日第二審判決（九十五年
度上訴字第二三五三號，起訴案號：台灣台中地方法院檢察署九
十五年度偵字第二二一、三三六一號），提起上訴，本院判決如
下：
    主  文
上訴駁回。
    理  由
按刑事訴訟法第三百七十七條規定：上訴於第三審法院，非以判
決違背法令為理由，不得為之；是提起第三審上訴，應以原判決
違背法令為理由，係屬法定要件。如果上訴理由書狀並未依據卷
內訴訟資料具體指摘原判決不適用何種法則或如何適用不當，或
所指摘原判決違法情事，顯與法律規定得為第三審上訴理由之違
法情形不相適合時，均應認其上訴為違背法律上之程式，予以駁
回。本件原判決綜合全案證據資料，本於事實審法院之推理作用
，認定上訴人甲○○有其事實欄一及其附表二、三、四所載販賣
第一級毒品海洛因、販賣第二級毒品甲基安非他命、轉讓第一級
毒品海洛因，及轉讓第二級毒品甲基安非他命犯行，因而撤銷第
一審關於此等部分科刑暨定其應執行刑之判決，改判依行為時連
續犯關係，論上訴人以共同連續販賣第一級毒品罪（累犯），並
依刑法第五十九條酌予減輕其刑後，量處有期徒刑十二年；共同
連續販賣第二級毒品罪（累犯），量處有期徒刑八年；連續轉讓
第一級毒品罪（累犯），量處有期徒刑一年六月，減為有期徒刑
九月；及連續轉讓第二級毒品罪（累犯），量處有期徒刑十月，
減為有期徒刑五月；並定其應執行之刑為有期徒刑十八年六月，
及諭知應執行之相關從刑。已詳敘其所憑證據及認定之理由，對
於上訴人所辯何以不足採信，以及證人黃獻成、許玉靜、謝明輝
、曾文隆嗣後於審理中所述，如何係迴護之詞而不足憑採，亦逐
一加以指駁及說明，俱有卷存證據資料可資覆按。上訴人上訴意
旨略以：原判決採用證人黃獻成、許玉靜、謝明輝及曾文隆等人
於警詢及偵查中之陳述，作為伊犯罪之唯一證據，卻未調查其他
證據，而否定上述證人在審判中之陳述，顯有違誤。又原判決對
於上述證人於警詢及偵查中陳述證明力之判斷有違經驗法則，並
據以推論伊所辯與上述證人所述不符，而不予採信，自有未合。
再上述證人於警詢及偵查中雖均證稱係有償向伊取得毒品施用，
但渠等所付之款項若與伊購入毒品之價格相同，則伊僅係居間（
買賣）者，並未賺取利潤，應非意圖營利而販賣毒品，可見上述
證人於審判外之陳述，僅係個人意見或推測之詞，不得作為證據
。原判決未依職權調查上游毒販，以查明實情，遽採為伊不利之
認定，亦屬不當。此外，一般販毒盤商顯少施用自己所有供販賣
之毒品，亦不可能多次免費贈送毒品予購買者施用，且伊持有毒
品數量遠低於一般盤商之庫存量，而伊向上述證人所取得之價金
又等於或低於一般毒品買賣行情，並無價差可圖。伊係基於朋友
情誼，多次無償轉讓毒品予上述證人，且伊本身毒癮極重，有多
次施用毒品行為，故伊完全與販毒者不同，原審未詳加調查，逕
行推測伊有販賣毒品情事，亦違常情云云。惟證據之取捨及事實
之認定，均為事實審法院之職權，倘其採證認事並未違背證據法
則，自不得任意指為違法而執為適法之第三審上訴理由。原判決
對於上訴人連續販賣海洛因及甲基安非他命部分，除依據證人黃
獻成、許玉靜、謝明輝、曾文隆、王宏仁、邵秋雄及江文平等人
於警詢及偵查中之陳述外，並佐以警方對上訴人所使用之000
0000000號行動電話，與上述證人分別使用之00000
00000、（○四）00000000家用電話、00000
00000、0000000000、0000000000、
0000000000號行動電話依法實施監聽結果，上訴人與
前揭證人間確有如原判決附表五所示之通話內容。而依該通話內
容，或稱「一張」、「二張」代表毒品價金，或以「四一」、「
一啦」、「查甫（男的）」分別作為海洛因或甲基安非他命之代
號，顯係交易毒品之暗語；而通話者復約定交易時間、地點，與
上述證人所述分別以上開電話向上訴人洽購毒品之情節相符。參
以警方在上訴人住處查扣海洛因及甲基安非他命之數量（詳如原
判決附表一所示）遠逾一般施用者正常施用所需，且該等毒品均
已按重量不同而分裝，並有供分裝之夾鏈袋一大包扣案可證，因
認前揭證人於警詢及偵查中所述向上訴人購買海洛因及甲基安非
他命等情為可信，而採為上訴人犯罪之證據，並認上述證人於審
理中翻稱係向上訴人無償取得毒品施用等情，乃迴護上訴人之詞
而不足採信，核其論斷與經驗、論理法則無違。而原判決就上訴
人連續轉讓海洛因及甲基安非他命部分，係以上訴人已迭次自白
有分別轉讓上開二種毒品予黃獻成、江文平、謝明輝、蔡昇佑等
人施用之事實，核與上述證人於警詢及偵查中證述情節一致，因
認上訴人此部分自白與事實相符，而採為其犯罪之證據，並非單
憑上述證人之指證，作為認定上訴人犯罪之唯一證據。上訴意旨
並未具體指摘原判決前揭採證認事有何違背證據法則情形，漫謂
原判決未調查其他證據，僅憑上述證人之指證作為唯一證據，並
指摘原判決採證違反經驗法則云云，要非依據卷內資料執為指摘
之適法第三審上訴理由。又原判決以黃獻成、許玉靜、謝明輝、
曾文隆、王宏仁、邵秋雄及江文平等人於警詢及偵查中均證稱渠
等係支付價金而向上訴人取得第一、二級毒品等語；而上訴人亦
坦承有向上述證人收取價金情形，因認上訴人除無償轉讓部分毒
品外，並兼有販賣第一、二級毒品之行為，已詳敘其理由。且原
判決對於憑何認定上訴人係基於營利之意圖而販賣毒品，以及上
訴人所辯未賺取價差，並無營利意圖云云，如何係卸責之詞而不
足以採信，亦詳加指駁及說明（見原判決第二十二頁倒數第九行
至第二十三頁第十一行），並無調查未盡或不憑證據認定事實之
情形。上訴意旨置原判決明確之論斷於不顧，猶對其有無營利意
圖之單純事實再事爭辯，並任意指摘原判決違法，亦非合法之第
三審上訴理由。至其餘上訴意旨，均非依據卷內資料具體指摘原
判決有何違法情形，徒就原審採證認事職權之適法行使，暨原判
決已明確認定詳細說明之事項，再事爭執，顯與法律規定得為第
三審上訴理由之違法情形不相適合。揆之首揭說明，其上訴為違
背法律上之程式，應併予駁回。
據上論結，應依刑事訴訟法第三百九十五條前段，判決如主文。
中    華    民    國  九十八  年   十一   月  二十六  日
                      最高法院刑事第八庭
                          審判長法官  洪  文  章
                                法官  王  居  財
                                法官  郭  毓  洲
                                法官  黃  梅  月
                                法官  邱  同  印
      本件正本證明與原本無異
                                      書  記  官
中    華    民    國  九十八  年   十一   月   三十   日
                                                      Ｑ


司法院資訊處製作；財團法人民間司法改革基金會備份。
